臺灣高等法院刑事判決　　　　　　　　　　　　　九十三年度上訴字第二三六四號
　　上　訴　人
　　即　被　告　甲○○
右上訴人因違反毒品危害防制條例案件，不服臺灣宜蘭地方法院九十三年度訴字第一
八八號，中華民國九十三年六月三十日第一審判決（起訴案號：臺灣宜蘭地方法院檢
察署九十三年度速偵字第一七號），提起上訴，本院判決如左：
    主  文
上訴駁回。
    事  實
一、甲○○前於民國八十八年間，因施用毒品案件，經台灣宜蘭地方法院以八十八年
    度毒聲字第五九０號裁定送觀察勒戒後，因認有繼續施用毒品之傾向，經台灣宜
    蘭地方法院以八十八年度毒聲字第一０三七號裁定令入戒治處所施以強制戒治，
    而於八十九年三月十六日停止戒治所餘戒治期間付保護管束，並於八十九年七月
    三日經台灣宜蘭地方法院裁定撤銷停止戒治，令入戒治處所施以強制戒治，因保
    護管束期滿，經臺灣宜蘭地方法院檢察署檢察官於九十一年一月十日以九十一年
    度戒毒偵字第二號為不起訴處分確定。惟甲○○仍不思悔過斷癮，於五年內，基
    於施用第一級毒品之概括犯意，自九十二年十月間某日起至九十三年四月二十一
    日晚上七、八時許止，在宜蘭縣宜蘭市○○路一一三號八樓住處等地，以將海洛
    因摻入香菸之方式，連續多次施用第一級毒品海洛因，另基於施用第二級毒品之
    概括犯意，自九十二年十月間某日起至九十三年四月二十一日晚上七、八時許止
    ，在宜蘭縣宜蘭市○○路一一三號八樓住處等地，以將安非他命放入吸食器中燒
    烤吸食之方式，連續多次施用第二級毒品安非他命，嗣於九十三年四月二十一日
    晚上八時許，為警在上址查獲，並扣得如附表編號一至七號所示之物。
二、案經宜蘭縣警察局移送臺灣宜蘭地方法院檢察署檢察官偵查起訴。原審於準備程
    序進行中，被告就被訴事實為有罪之陳述，經告知被告簡式審判程序之旨，並聽
    取當事人之意見後，裁定進行簡式審判程序。
    理  由
一、被告甲○○經本院合法傳喚無正當理由並未到庭，惟查右揭事實，業據被告於偵
    查、原審審理時坦承不諱，且被告為警查獲當日採集之尿液經檢驗結果，確呈第
    一級毒品海洛因代謝後之嗎啡陽性反應及第二級毒品甲基安非他命之陽性反應，
    此有慈濟大學濫用藥物檢驗中心檢驗總表、宜蘭縣警察局刑警隊偵辦第一、二級
    毒品案件犯罪嫌疑犯尿液送驗編號、姓名對照表附卷可稽。此外復有附表編號一
    至四、六、七號所示之物（其中編號一號所示之白色粉末六包，經送法務部調查
    局鑑驗之結果，均含第一級毒品海洛因成分，合計淨重五點六六公克，此有法務
    部調查局九十三年五月二十四日調科壹字第三○○○○一○七六號鑑定通知書在
    卷可稽）扣案可資佐證，核與被告前開任意性自白之事實相符，堪信為真實。又
    被告有如事實欄所載因施用毒品案件，經先後裁定送觀察勒戒、強制戒治，嗣由
    臺灣宜蘭地方法院檢察署檢察官處分不起訴之情形，此有臺灣宜蘭地方法院檢察
    署檢察官不起訴處分書、臺灣高等法院被告全國前案紀錄表在卷可按，本件事證
    明確，被告前經強制戒治期滿，由檢察官為不起訴處分後，五年內二犯施用毒品
    之犯行，堪以認定，應依法論科。
二、按毒品危害防制條例第二條將具成癮性、濫用性及對社會危害性之麻醉藥品與其
    製品及影響精神物質與其製品列為毒品，並將海洛因及安非他命分別列為毒品危
    害防制條例第二條第二項第一款之第一級毒品及第二款之第二級毒品。核被告所
    為，係犯毒品危害防制條例第十條第一項之施用第一級毒品罪及同條第二項之施
    用第二級毒品罪。其非法施用第一級毒品海洛因及第二級毒品安非他命，前後非
    法持有海洛因及安非他命之低度行為，為其非法施用之高度行為所吸收，不另論
    罪。被告多次施用第一級毒品海洛因及第二級毒品安非他命犯行，分別係時間緊
    接、犯意概括，所犯罪名相同，均應依連續犯之規定，分別論以施用第一級毒品
    罪及施用第二級毒品罪一罪，並均依法加重其刑。被告所犯上開二罪，犯意各別
    ，行為不同，應分論併罰。
三、原審以被告罪證明確，適用毒品危害防制條例第十條第一項、第二項，刑法第十
    一條前段、第五十六條、第五十一條第五款之規定，並審酌被告施用毒品，對其
    個人身心戕害甚鉅，且前業因施用毒品案件，經法院裁定送觀察勒戒及強制戒治
    後，經檢察官為不起訴處分，嗣又犯同罪質之本件施用毒品犯行，足見其顯未因
    前所受戒治處分而決心改過，惟念其犯後尚能於偵審中坦承犯行，及其本件施用
    毒品行為之時間長短、次數多寡、情節輕重等一切犯罪情狀，分別量處有期徒刑
    八月、四月，並定其應執行刑為有期徒刑十月，並詳述扣案如附表編號一所示之
    海洛因，及附表編號四所示殘渣袋內殘留之海洛因，均為被告持有之第一級毒品
    ，而附表編號二所示之安非他命，及附表編號三所示小玻璃瓶罐內殘留之安非他
    命殘渣，均係被告持有之第二級毒品，被告雖否認玻璃瓶罐內之安非他命殘渣為
    其所有，然此係為被告持有之物，業據被告供承在卷，故不問屬於犯人與否，均
    應依毒品危害防制條例第十八條第一項前段規定，併諭知沒收銷燬之；附表編號
    六、七所示之器具，則為被告所有，供其施用毒品所用之物，亦據被告於原審供
    承在卷，惟無證據證明該等物品本身性質上係「專」供為施用毒品之器具，併依
    刑法第三十八條第一項第二款宣告沒收；至附表編號五所示之注射針筒二支，被
    告否認為其所有，且被告供承其施用海洛因之方式為摻入香菸內施用，非使用注
    射針筒，又無其他積極證據證明該注射針筒為被告所有專供施用毒品所用之物，
    爰不為沒收之諭知。核原審認事用法，允無違誤，量刑亦屬妥適，被告空言上訴
    ，指摘原判決不當，為無理由，應予駁回。
四、被告經合法傳喚無正當理由未到庭，爰不待其陳述，逕行判決。
據上論斷，應依刑事訴訟法第三百六十八條、第三百七十一條，判決如主文。
本案經檢察官賴俊雄到庭執行職務。
中　　　華　　　民　　　國　　九十三　　年　　　九　　　月　　二十二　　日
                              臺灣高等法院刑事第二十四庭
                                  審判長法  官  陳  貽  男
                                        法  官  陳  憲  裕
                                        法  官  徐  世  禎
右正本證明與原本無異。
施用第一級毒品部分如不服本判決，應於收受送達後十日內向本院提出上訴書狀，其
未敘述上訴之理由者並得於提起上訴後十日內向本院補提理由書（均須按他造當事人
之人數附繕本）。
施用第二級毒品部分不得上訴。
                                        書記官  陳  玲  憶
中　　　華　　　民　　　國　　九十三　　年　　　九　　　月　　二十三　　日
附錄論罪科刑法條：
毒品危害防制條例第十條第一項、第二項
施用第一級毒品者，處六月以上五年以下有期徒刑。
施用第二級毒品者，處三年以下有期徒刑。
附  表
編號       名稱                           數量
一         第一級毒品海洛因               陸包（合計淨重伍點陸陸公克）
二         第二級毒品安非他命             壹包（毛重零點肆公克）
三         小玻璃瓶罐                     肆瓶
四         海洛因殘渣袋                   參個
五         注射針筒                       貳支
六         玻璃吸食器                     伍支
七         吸食器                         壹組
